【裁判字號】    95,簡上,289
【裁判日期】    951218
【裁判案由】    毀損
【裁判全文】
臺灣臺北地方法院刑事判決             95年度簡上字第289號
上  訴  人  甲○○
即  被  告
上列上訴人即被告因毀損案件，不服中華民國95年9 月25日本院
95年度簡字第2700號第一審刑事簡易判決（聲請簡易判決處刑案
號：臺灣臺北地方法院檢察署95年度偵緝字第1930號）提起上訴
，本院管轄之第二審合議庭判決如下：
    主  文
上訴駁回。
    事  實
一、甲○○與乙○○係兄弟，為二親等之旁系血親，屬家庭暴力
    防治法第3 條第4 款之家庭成員，二人分別居住在臺北市○
    ○區○○路69號2 樓、1 樓，乙○○並在1 樓經營雜貨店，
    甲○○因不滿乙○○將擬販售之鋁罐裝啤酒10箱及鋁箔裝果
    汁6 箱堆置在該址1 樓騎樓內，妨礙行人通行及機車停放，
    竟於民國95年1 月19日下午5 時許，基於損壞乙○○所有啤
    酒及果汁等物之故意，將乙○○堆置在騎樓之鋁罐裝啤酒10
    箱及鋁箔裝果汁6 箱（價值約新臺幣〔下同〕2 千元），丟
    往康定路馬路上，致上開鋁罐裝啤酒及鋁箔裝果汁撞及地面
    而扭曲破損或遭過往之車輛壓碾而破損溢流，喪失供人飲用
    之效用，足以生損害於乙○○。
二、案經被害人乙○○訴由臺北市政府警察局萬華分局移請臺灣
    臺北地方法院檢察署檢察官聲請簡易判決處刑。
    理  由
一、認定事實所憑之證據及理由：
    訊據被告甲○○矢口否認有何損壞告訴人乙○○所有啤酒、
    果汁之犯行，辯稱：告訴人常用空箱子佔停車位，伊將空箱
    子挪到紅磚道上，並未丟向馬路，伊不知箱子內有東西，不
    知有無滾到馬路上，並無毀損故意云云。惟查：
  (一)訊據被告於檢察官偵訊時自承：「我當時很氣，就把箱子丟
    在馬路邊。我是聽到啤酒罐被汽車壓過才知道裡面有啤酒」
    等情（見偵緝卷第22頁），且於本院準備程序中亦供稱：「
    原判決認定損失2 千元我沒意見，我願意賠給告訴人」等語
    （見本院卷第18頁反面），並據告訴人乙○○於警詢、偵訊
    時陳述：「〔被告〕強行將啤酒及果汁丟棄於康定路的道路
    上」、「且被車子碾過」、「我只將剩下的搬到路旁拍照」
    等情明確（見偵查卷第5 、21頁），觀諸卷附告訴人提出之
    照片4 張顯示，確有數箱鋁罐裝啤酒及鋁箔裝果汁散落在馬
    路上，告訴人雖未拍攝遭車輛碾損之飲料包裝，但仍可見馬
    路路面上有液體斑駁之痕跡（見偵查卷第10至11頁），已足
    推認被告將告訴人所有之啤酒及果汁丟棄在馬路上，致飲料
    外包裝撞及地面破損或遭車輛碾壓而破損，內容飲料則溢流
    而出之事實。按刑法第354 條毀損罪所謂「毀棄」係指銷毀
    滅除、拋棄，使物之效用全部喪失，「損壞」係指損傷破壞
    物體，使其效用全部或一部喪失之意，「致令不堪用」則指
    以毀棄、損壞以外之其他方法，雖未毀損原物，但其物之效
    用喪失者。本件告訴人所有之啤酒及果汁十數箱既遭被告丟
    棄在馬路上，包裝扭曲破損，內容物溢流，則該等啤酒及果
    汁縱有殘餘，亦難供人飲用，效用已然喪失，自該當刑法第
    354 條所指之「損壞」行為。
  (二)被告雖辯稱：伊以為係空箱子云云。惟觀諸卷附照片所示，
    鋁箔裝果汁之紙箱係呈半開放式，以塑膠包膜裹覆，目視即
    可得知內有鋁箔裝飲料數十包，被告辯稱不知，實無可取。
    縱鋁罐裝啤酒之外包裝紙箱為密閉黏封，然衡諸本案遭被告
    丟棄之箱子共16個，被告勢必以接續數行為逐一丟棄，縱被
    告初始誤認該等箱內並無飲料，但於搬運丟棄過程中，已可
    從箱子重量得知內有飲料，但被告仍續行丟棄行為，是其明
    知內有鋁罐裝啤酒及鋁箔裝果汁而丟棄至馬路上，是有損壞
    之犯意甚明。又被告辯稱：並未丟到馬路上云云，惟查被告
    於偵訊中已坦承將數箱飲料丟往馬路並遭車輛碾壓等事實，
    均如前述，於本院準備程序中亦坦承：飲料有1 、2 瓶滾到
    馬路上去等情（見本院卷第18頁反面），且衡以被告自己所
    言：馬路中央比較高，應該不會滾到馬路上云云（見本院卷
    第38頁），若非被告用力丟擲至馬路上，數箱飲料應無從紅
    磚道滾至馬路上之可能。是被告所辯，殊與常理不符，顯無
    可取。
  (三)綜上，本件事證明確，被告損壞告訴人所有鋁罐裝啤酒10箱
    及鋁箔裝果汁6 箱之犯行，洵堪認定，應予依法論罪科刑。
二、論罪科刑之依據：
  (一)查被告甲○○行為後，刑法於94年1 月7 日修正通過，於94
    年2 月2 日公布，於95年7 月1 日施行，其中修正第2 條、
    第33條、第41條等規定，罰金罰鍰提高標準條例第2 條亦於
    95年5 月17日修正刪除。按行為後法律有變更者，適用行為
    時之法律，但行為後之法律有利於行為人者，適用最有利於
    行為人之法律，現行刑法第2 條第1 項訂有明文。此條規定
    乃與刑法第1 條罪刑法定主義契合，而貫徹法律禁止溯及既
    往原則，係規範行為後法律變更所生新舊法律比較適用之準
    據法，是刑法第2 條本身雖經修正，但刑法第2 條既屬適用
    法律之準據法，本身尚無比較新舊法之問題，應一律適用裁
    判時之現行刑法第2 條規定以決定適用之刑罰法律，先予辨
    明。又以本次刑法修正之比較新舊法，應就罪刑有關之共犯
    、未遂犯、想像競合犯、牽連犯、連續犯、結合犯，以及累
    犯加重、自首減輕暨其他法定加減原因（如身分加減）與加
    減例等一切情形，綜其全部罪刑之結果而為比較，最高法院
    95年5 月23日著有95年度第8 次刑庭會議決議可資參照。經
    查：
  (1)刑法第354 條損壞器物罪，法定刑得處銀元5 百元以下罰金
    ，據修正後刑法施行法增訂第1 條之1 ：「中華民國94年1
    月7 日刑法修正施行後，刑法分則編所定罰金之貨幣單位為
    新臺幣。94年1 月7 日刑法修正時，刑法分則編未修正之條
    文定有罰金者，自94年1 月7 日刑法修正施行後，就其所定
    數額提高為30倍。但72年6 月26日至94年1 月7 日新增或修
    正之條文，就其所定數額提高為3 倍」及刑法第33條第5 款
    修正為：「主刑之種類如下：五、罰金：新臺幣1 千元以上
    ，以百元計算之」等規定，是依修正後之法律，刑法第354
    條毀損器物罪所得科處之罰金刑最高額維持不變，最低額則
    提高為新臺幣1 千元，是比較修正前、後之刑罰法律，自以
    被告行為時關於科處罰金刑之法律較有利於被告。
  (2)另查被告於行為時即94年2 月2 日修正公布前刑法第41條第
    1 項前段規定：「犯最重本刑為5 年以下有期徒刑以下之刑
    之罪，而受6 個月以下有期徒刑或拘役之宣告，因身體、教
    育、職業、家庭之關係或其他正當事由，執行顯有困難者，
    得以1 元以上3 元以下折算1 日，易科罰金」，又依95年5
    月17日修正前罰金罰鍰提高標準條例第2 條規定，就其原定
    數額提高為100 倍折算1 日，則被告行為時之易科罰金折算
    標準，應以銀元300 元折算1 日，經折算為新臺幣後，應以
    新臺幣900 元折算為1 日。惟94年2 月2 日修正公布之刑法
    第41條第1 項前段則規定：「犯最重本刑為5 年以下有期徒
    刑以下之刑之罪，而受6 個月以下有期徒刑或拘役之宣告者
    ，得以新臺幣1 千元、2 千元或3 千元折算1 日，易科罰金
    」。比較修正前後之易科罰金折算標準，以94年2 月2 日修
    正公布前之刑法規定，較有利於被告，則應依刑法第2 條第
    1 項前段，適用修正前刑法第41條第1 項前段規定，定其折
    算標準。
  (3)經綜合上述各條文修正前、後之比較，揆諸前揭最高法院決
    議及修正後刑法第2 條第1 項前段、後段規定之「從舊、從
    輕」原則，自應適用被告行為時之法律，即修正前刑法之相
    關規定及罰金罰鍰提高標準條例第1 條前段、第2 條規定，
    予以論處。
  (二)是核被告所為，係犯修正前刑法第354 條損壞器物罪。被告
    與告訴人為兄弟關係，為二親等旁系血親，屬家庭暴力防治
    法第3 條第4 款所定之家庭成員，按家庭成員間實施身體或
    精神上不法侵害之行為者，均屬家庭暴力，而家庭成員間故
    意實施家庭暴力行為而成立其他法律所規定之犯罪，則成立
    家庭暴力罪，家庭暴力防治法第3 條第3 款、第2 條第1 項
    、第2 項分別定有明文。原審本同上見解，適用94年2 月2
    日修正後刑法第2 條第1 項前段、94年2 月2 日修正前刑法
    第354 條、第41條第1 項前段，罰金罰鍰提高標準條例第1
    條前段、95年5 月17日修正前罰金罰鍰提高標準條例第2 條
    等規定，本院並審酌被告與告訴人係兄弟，被告與告訴人不
    睦已久，本件係被告認為告訴人占用騎樓而心生不滿，不思
    和平方式解決，或報警檢舉處理，竟逕損壞告訴人營業所需
    之商品，造成告訴人損害約2 千元，且被告於偵查中逃匿經
    檢察官發布通緝，到案後始終否認犯行，犯罪後態度不佳，
    毫無悔意，惟告訴人之損害尚非重大，二人因怨隙已深致生
    本件犯行等一切情狀，認原審判處被告拘役30日，並諭知易
    科罰金之折算標準及銀元折算新臺幣之標準，其認事用法，
    均無違誤，量刑亦屬妥適。被告以前揭理由提起上訴，指摘
    原判決不當，非有理由，應予駁回。
據上論斷，應依刑事訴訟法第455 條之1 第1 項、第3 項、第36
8 條，判決如主文。
本案經檢察官楊碧瑛到庭執行職務。
中    華    民    國    95    年    12    月    18    日
                  刑事第六庭審判長  法  官  周占春
                                    法  官  趙子榮
                                    法  官  林晏如
上正本證明與原本無異。
不得上訴。
                                    書記官  沈芳君
中    華    民    國    95    年    12    月    18    日
附錄本案論罪科刑法條全文：
中華民國刑法第354條
毀棄、損壞前二條以外之他人之物或致令不堪用，足以生損害於
公眾或他人者，處2 年以下有期徒刑、拘役或5 百元以下罰金。


司法院資訊處製作；財團法人民間司法改革基金會備份。
